最　高　行　政　法　院　判　決
　　　　　　　　　　　　　94年度判字第00269號
上　訴　人　臺灣恆基股份有限公司
代　表　人　乙○○
訴訟代理人　許秀川
被 上訴 人　臺北縣政府稅捐稽徵處
代　表　人　甲○○
上列當事人間因土地增值稅事件，上訴人不服中華民國92年8月
14日臺北高等行政法院91年度訴字第2847號判決，提起上訴。本
院判決如下：
    主  文
上訴駁回。
上訴審訴訟費用由上訴人負擔。
    理  由
壹、本件上訴人主張：查本件上訴人於民國（下同）87年12月11
    日先購買坐落臺北縣五股鄉○○段209地號土地及其地上建
    物，嗣於89年8月18日再出售所有坐落臺北縣土城市○○○
    段工業區小段4之11地號土地及其地上建物；於先購時原出
    售地業已取得經濟部核發工廠登記證，以該土地係屬自營工
    廠用地，符合土地稅法第35條重購退稅之要件。且上訴人於
    89 年8月18日訂約出售前一年內並無出租之情形。換言之，
    土地稅法第35條第3項僅規定：「於土地出售前一年內，曾
    供營業使用或出租者，不適用之。」而本件上訴人所有坐落
    臺北縣土城市○○○段工業區小段4之11地號土地，係於88
    年2 月以前有出租情形，嗣即未再出租應符合土地稅法第35
    條退還土地增值稅之規定。再者，本件出售之工廠用地，上
    訴人係於75年2月間購入，該廠房雖於87年3月至88年2月間
    曾出租於科電股份有限公司，惟於89年8月18日訂約出售前
    一年內並未有出租之情形，為本公司自用之廠房及土地，亦
    經經濟部工業局同意予以出售，符合財政部84年8月22日臺
    財稅第841643879號函釋有關「出售日」工廠為自用之規定
    。另查財政部89年12月8日臺財稅第0000000000函釋雖稱：
    「．．．『土地所有權人未持有供自營之工廠用地，僅係單
    純購買土地』，應無土地稅法第35條規定之適用。」但並未
    指明購地時原持有之工廠用地，不得有出租之情事，而土地
    稅法第35條第3項已明確指明「於土地出售前一年內曾供營
    業使用或出租者，不適用之。」因此，上開函釋對本件顯無
    適用之餘地。再者，財政部89年12月8日臺財稅第089045823
    5號函釋之意旨，如係限制重購土地當時，不論距離出售前
    多久，原有廠地均不得有出租情形。則有擴張解釋，超越母
    法之規定，顯違反憲法第19條之規定，依憲法第172條規定
    應屬無效，爰請判決廢棄原判決。
貳、被上訴人則以：上訴人於87年12月11日購買五股鄉○○段20
    9地號土地，後於89年8月18日出售坐落土城市○○○段工業
    區小段4之11地號，係屬先購後售之案件，依財政部89年12
    月8日臺財稅第0000000000號函及該部78年4月27日臺財稅第
    780643846號函釋等規定應以土地所有權人於購買土地時，
    已持有供自營使用之土地為適用要件，查本案出售地於重購
    當時，出租供科電股份有限公司營業使用，且至89年8月14
    日始經濟部核發工廠設立登記證，故購買土地時出售地非供
    自營之工廠，依上揭財政部函釋尚無土地稅法第35條退稅規
    定之適用。上訴人主張依土地稅法第35條第1項規定，自營
    工廠用地出售後，二年內另於其他都市計畫工業區或政府編
    定之工業用地內購地設廠者，得申請退還其已納之土地增值
    稅規定，應以該土地出售日其工廠是否自用為準乙節，查土
    地稅法第35條第1項規定係就先售後購適用之，與本案為先
    購後售自營工廠用地有別。另查依前揭財政部函有關先購後
    售，應以土地所有權人於購買土地時，已持有供自營使用之
    土地為適用範圍，又所謂自營工廠用地，係指依工廠設立登
    記規則登記之工廠所自有，且供自用者而言，惟本案上訴人
    重購時，出售地並未依工廠設立登記規則辦理登記，尚非供
    自營工廠用地，即無土地稅法第35條退稅之適用，上訴人主
    張出售前一年未出租之情事乙節，已非攸關本案，綜上所陳
    ，上訴人所訴為無理由，應予駁回等語，資為抗辯。
參、原審斟酌全辯論意旨及調查證據之結果，以：按「土地稅法
    第35條第1項第2款有關退還原已納土地增值稅規定意旨，在
    於考量土地所有權人因自營工廠遷移等實際需要，必須出售
    原有自營工廠用地，另於他處購買自營工廠用地，為避免因
    課徵土地增值稅，降低其重購土地之能力，乃准就其已納土
    地增值稅額內，退還其不足支付新購土地地價之數額，故該
    條第1項第2款規定係以土地所有權人於出售原有自營工廠用
    地後，另行購買土地仍作自營工廠用地為要件，同條第2項
    有關先購後售，既準用第1項之規定，仍應以土地所有權人
    於購買土地時，已持有供自營使用之土地為適用範圍，如土
    地原所有權人原未持有自營之工廠用地，僅係單純購買土地
    應無土地稅法第35條規定之適用．．．。」又「土地稅法第
    35條第1項第2款所稱『自營工廠用地』，係指依工廠設立登
    記規則登記之工廠所自有，且供自用者而言。」分別為財政
    部89年12月8日臺財稅第0000000000號函及該部78年月27日
    臺財稅第870643846號函之見解，該二函釋係主管機關因執
    行土地稅法第35條之規定發生疑義，以主管機關之地位為符
    合法規原意之釋示，與上開法律規定之立法意旨相符，並未
    逾越法律授權，亦未增加法律所無之限制，與憲法尚未牴觸
    ，自得予以援用。本件上訴人於87年12月11日先購買坐落臺
    北縣五股鄉○○段209地號土地及其上建物，嗣後於89年8月
    18日出售所有坐落臺北縣土城市○○○段工業區小段4之11
    地號土地及其上建物，查上訴人於先購五股土地時，其原出
    售地正出租予訴外人科電股份有限公司使用，並非供上訴人
    自用，並不符合上開財政部函示重購土地須以出售地出售時
    應為自營工廠用地且供自營工廠自用之要件。另上訴人主張
    自89年8月14日取得經濟部核發出售地之工廠登記證，應可
    證明出售土城土地確係為購買五股廠地之用，及系爭土地係
    於88年2月以前即出售前一年半出租，符合土地稅法第35條
    退還土地增值稅規定之適用乙節，惟上訴人於購買五股土地
    時，系爭土地係出租予他人為營利行為，已如上述之事實，
    並未符合土地稅法第35條退還土地增值稅規定，上訴人所為
    之主張，自不足採。綜上所述，原處分依法自無不合，訴願
    決定予以維持，亦無違誤，乃判決駁回上訴人在原審之訴。
肆、本院查：（一）、按土地稅法第35條第1項規定：「土地所
    有權人於出售土地或土地被徵收後，自完成移轉登記或領取
    補償地價之日起，二年內重購土地合於左列規定之一，其新
    購土地地價超過原出售土地地價或補償地價，扣除繳納土地
    增值稅後之餘額者，得向主管稽徵機關申請就其已納土地增
    值稅額內，退還其不足支付新購土地地價之數額：一、自用
    住宅用地出售或被徵收後，另行購買未超過三公畝之都市土
    地或未超過七公畝之非都市土地仍作自用住宅用地者。二、
    自營工廠用地出售或被徵收後，另於其他都市計畫工業區或
    政府編定之工業用地內購地設廠者。三、自耕之農業用地出
    售或被徵收後另行購買仍供自耕之農業用地者。」同條第2
    項規定：「前項規定土地所有權人於先購買土地後，自完成
    移轉登記之日起二年內，始行出售土地或土地始被徵收者，
    準用之。」另同條第3項規定：「第一項第一款及第二項規
    定，於土地出售前一年內，曾供營業使用或出租者，不適用
    之。」本件上訴人於87年12月11日先購買坐落臺北縣五股鄉
    ○○段209地號土地及其上建物（門牌：五股鄉○○○路64
    號），並於87年12月24日完成移轉登記，後於89年8月18日
    再出售所有坐落臺北縣土城市○○○段工業區小段4之11地
    號土地及其上建物（門牌：土城市○○街7號5樓）。上訴人
    係於89年10月16日向被上訴人申請依土地稅法第35條第2項
    規定辦理退還已納土地增值稅新臺幣（以下同）3,129,416
    元，經被上訴人於89年12月28日以89北稅財字第222637號函
    否准其請求在案。上訴人復於90年7月3日再次陳情，主張於
    先購時點原出售地業已取得經濟部核發工廠登記證在案，主
    張該土地係屬自營工廠用地，自當符合同法第35條第2項重
    購退稅之要件，惟經被上訴人否准，上訴人不服，提起訴願
    ，遭決定駁回，上訴人猶不甘服，乃提起本件行政訴訟。原
    判決關於財政部89年12月8日臺財稅第0000000000號函釋（
    另78年4月27日臺財稅第780643846號函釋，因工廠設立登記
    規則業已廢止，而免列於財政部稅制委員會編印之土地稅法
    令彙編），與土地稅法第35條規定之立法意旨相符，並未逾
    越法律授權，亦未增加法律所無之限制，與憲法尚未牴觸，
    上訴人於購買五股土地時，系爭土城土地係出租予他人為營
    利行為之事實，土地稅法第35條退還土地增值稅規定要件不
    符合，以及上訴人在原審之主張如何不足採等事項均已詳為
    論斷。土地稅法第35條第2項規定之土地所有權人與第1項之
    土地所有權人對原有土地之使用要件應作相同之解釋，亦即
    對於出售原有自營工廠用地後，另於其他都市計畫工業區或
    政府編定之工業用地內購地設廠者，以出售其原有土地須係
    屬自營工廠用地；而對於先購買土地後，始行出售土地者，
    以購買時其原有土地須係屬自營工廠用地者始可，亦即其購
    買土地時其原有土地即須符合係自營工廠用地之重購退稅要
    件，並非得以事後出售時已恢復自營工廠用地即可。至土地
    稅法第35條第3項規定如有於原有土地出售前一年內，曾供
    營業使用或出租之情形者，不適用同條第1項第1款或第2項
    之重購退稅規定，係排除適用之規定。是原判決本件原處分
    否准上訴人重購退稅，認事用法，均無違誤，維持原處分及
    訴願決定，而駁回上訴人在原審之訴，其所適用之法規與該
    案應適用之現行法規並無違背，與解釋判例，亦無牴觸，並
    無所謂原判決有違背法令之情形；又證據之取捨與當事人所
    希冀者不同，致其事實之認定亦異於該當事人之主張者，不
    得謂為原判決有違背法令之情形。（二）、上訴人對於業經
    原判決詳予論述不採之事由再予爭執，核屬法律上見解之歧
    異，要難謂為原判決有違背法令之情形。本件上訴論旨，仍
    執前詞，指摘原判決違誤，求予廢棄，難認有理由，應予駁
    回。
據上論結，本件上訴為無理由，爰依行政訴訟法第255條第1項、
第98條第3項前段，判決如主文。
中    華    民    國    94    年    2     月    24    日
                  第二庭審判長法  官　葉　振　權
                              法  官  林　清　祥
                              法  官　劉　鑫　楨
                              法  官　吳　明　鴻
                              法  官　梁　松　雄
以  上  正  本  證  明  與  原  本  無  異
中    華    民    國    94    年    2    月    24     日
　　　　　　　　　　　　　　　書記官　陳　盛　信
